【裁判字號】    88,簡上,98
【裁判日期】    890119
【裁判案由】    竊佔等
【裁判全文】
台灣士林地方法院刑事判決                          八十八年度簡上字第九八號
    上  訴  人  丙○○
    即  被  告
    選任辯護人  楊冀華
                賴素如
右上訴人因竊佔等案件，不服本院士林簡易庭八十八年度士簡字第四八六號中華民國
八十八年十月二日之第一審判決（聲請簡易判決處刑案號：八十八年度偵字第二五六
號），提起上訴，本院管轄之第二審合議庭判決如左：
    主      文
原判決關於丙○○部分撤銷。
丙○○無罪。
    理      由
一、聲請意旨詳如聲請簡易判決處刑書之記載（如附件）。
二、按犯罪事實應依證據認定之，無證據不得推定其犯罪事實；又不能證明被告犯罪
    者，應諭知無罪之判決，刑事訴訟法第一百五十四條、第三百零一條第一項前段
    分別定有明文。再認定被告有罪之事實，應憑證據，如未能發現相當之證據，或
    證據不足以證明，自不能以推測或擬制之方法，以為裁判之基礎；且認定犯罪事
    實所憑之證據，其為訴訟上之證明，須達於通常一般人均不致有所懷疑，而得確
    信其為真實之程度者，始得據為有罪之認定，倘其證明尚未達到此一程度而有合
    理之懷疑存在時，尚難為有罪之認定基礎；苟積極證據不足以為不利於被告事實
    之認定，即應為有利於被告之認定，更不必有何有利之證據。另告訴人之告訴，
    係以使被告受刑事訴追為目的，是其陳述是否與事實相符，仍應調查其他證據以
    資審認；且被害人之陳述如無瑕疪，且就其他方面調查又與事實相符，固足採為
    科刑之基礎，倘其陳述尚有瑕疪，則在未究明前，遽採為論罪科刑之根據，即難
    認為適法。最高法院三十年上字第八一六號、四十年台上字第八六號、七十六年
    台上字第四九八六號、五十二年臺上字第一五○○號、六十一年臺上字第三○九
    九號分別著有判例，可資參照。
三、聲請人認被告丙○○涉有刑法第三百二十條第二項之竊佔罪嫌，無非係以被告丙○○前於八十八年一月十二日檢察官偵查時供稱：是栓門，外面的人不能進入等
    語、告訴人之片面指訴及卷附之勘驗筆錄、土地複丈成果圖、照片等為其論據。
    訊據被告丙○○堅決否認涉有前揭竊佔犯行，辯稱：系爭房屋地下室通道之鐵門
    非由伊找人裝設，伊在與甲○○結婚前，甲○○即已購買該房屋，伊沒權利決定
    房子之事情，裝鐵門乙事是裝完後甲○○才跟伊講，伊自己亦在上班，不管事等
    語。經查：
  （一）公訴人認定被告丙○○涉有前揭竊佔犯行，無非係被告丙○○於八十八年一
        月十二日偵訊時所為自白為其主要論據。然經本院於八十八年十二月二十日
        當庭勘驗八十八年一月十二日檢察官之庭訊錄音帶內容後，當日檢察官提示
        履勘照片後，訊問被告甲○○、丙○○「你把地下室之公有部分圍起來，鎖
        是在門裡面，外面能否進入？」時，被告丙○○除僅在旁附合被告甲○○（
        即被告丙○○之妻）答稱：「是栓門。」等語外，皆未自白系爭房屋地下室
        通往防空避難室之鐵門係由其裝設或託人安裝，且大部分都是由甲○○作答
        等情，業經本院勘驗該錄音帶內容無誤，並載明筆錄。是公訴人認被告丙○○已坦承共同將其住處地下室通往地下防空避難室之共同通道，修築僅能由
        二人住處開啟之加鎖鐵門乙節，已有誤會。至被告丙○○雖於當日庭訊時曾
        供稱「是栓門」等語，然此僅係客觀陳述該地下室通道鐵門之式樣，自不得
        據以推定該鐵門當時係由被告丙○○、甲○○共同裝設，而認定被告涉有竊
        佔犯行。
  （二）又同案被告甲○○已於本院調查時供承：該地下室鐵門係於八十七年十月間
        由伊委託乙○○去找人安裝，丙○○是完全不管事，當時該址（即台北市士
        林區○○○路一九○巷三號）一、二樓是伊所買，二樓是住家，一樓及地下
        室是由伊出租給別人經營餐廳，與伊先生無關等語在卷，並提出房地預定買
        賣契約書、房屋租賃契約書、戶籍謄本各乙份及建築改良物所有權狀二紙為
        證。證人乙○○亦證稱：當時伊向被告甲○○承租一樓及地下室經營餐廳，
        餐廳裝潢後約一個月，伊向甲○○表示地下室蚊子多，王麗華叫伊去找人裝
        鐵門，並由甲○○付錢，再從應給付予甲○○之租金扣除。該處當初本有一
        爛爛的鐵門，鎖也不能動，伊叫丁○○來修，丁○○表示不能修，伊即向房
        東（即甲○○）表示可否重做，甲○○說只好換掉，並叫伊幫她找人來修等
        語。證人柳元龍則證稱：八十七年十月間乙○○有找伊至台北市士林區○○○路一九○巷三號地下室裝設鐵門，錢是乙○○給的；伊不認識丙○○等語
        在卷，渠等三人所述內容互核相符，堪予採信。又上開房屋乃由甲○○於八
        十七年九月六日租予乙○○使用乙節，亦有房屋租賃契約書乙份在卷足參，
        並經本院核閱無訛，是該地下室鐵門係乙○○於八十七年十月間因原有鐵門
        損壞，遂要求房東甲○○修理，而甲○○乃委託乙○○找人安裝，允從應付
        租金中扣除費用，嗣即由乙○○請丁○○裝設前揭鐵門等情，已堪認定，被
        告所辯其未找人安裝地下室通道鐵門乙節，即非無據。是被告丙○○既非上
        開房屋之所有權人或出租人，亦未曾找人至該房屋地下室安裝鐵門，苟無其
        他積極證據足資證明其與甲○○間有犯意聯絡及行為分擔，自不得以推測或
        擬制方法，認定被告有何竊佔行為。
  （三）系爭房屋係由甲○○之母王陳雲於七十三年九月二十三日向康麗建設企業有
        限公司訂購預售屋，嗣完工後於七十四年十二月二十一日登記為甲○○所有
        ，然被告丙○○於八十一年五月十八日始與甲○○結婚；又該台北市士林區
        ○○○路一九○巷三號房屋已於八十七年九月六日租給乙○○使用等情，業
        經本院核閱上開文書內容屬實，是系爭房屋既係甲○○在與被告結婚前即已
        取得之財產，且系爭房屋一樓及地下室亦由甲○○出租予乙○○使用；參以
        證人乙○○係徵得甲○○之同意，始委由丁○○在該地下室通道裝設鐵門，
        且該房屋一樓及地下室已租給乙○○經營餐廳，已如前述，益徵被告所辯無
        權決定系爭房屋之事情，事後始知悉地下室通道裝設鐵門乙節，尚非無據。
        末查，卷附之勘驗筆錄及照片等僅足以證明系爭房屋地下室通道確有裝設加
        鎖鐵門之事實，而無法證明該鐵門係由被告同意裝設，皆不足以認定被告涉
        有竊佔犯行，苟無其他積極證據可資佐證，自不得僅因被告與甲○○係夫妻
        關係，即以推測或擬制之方法，認定被告與其妻甲○○共同涉有起訴書所載
        之竊佔犯行。
  （四）綜上所述，被告丙○○所辯上情尚堪採信，公訴人所舉證據尚不足證明被告
        有何竊佔行為，亦難認有不法之竊佔故意，此外，復查無其他積極證據足資
        證明被告涉有上揭竊佔犯行，不能證明被告犯罪，揆諸首開說明，即應為無
        罪判決之諭知。又檢察官聲請以簡易判決處刑之案件，經法院審理後認為應
        諭知無罪判決者，應適用通常程序審判之，刑事訴訟法第四百五十二條及第
        四百五十一條之一第四項但書第三款分別定有明文。原審關於被告丙○○部
        分引用檢察官聲請簡易判決處刑書，依刑法第三百二十條第二項規定為科刑
        之諭知，容有未洽，本院審理後，認為被告應為無罪之諭知，自應由本院依
        刑事訴訟法第四百五十五條之一第三項之規定，準用同法第三百六十九條第
        二項之規定，將原判決撤銷，另依第一審通常程序為無罪判決之諭知（法院
        辦理刑事訴訟簡易程序案件應行注意事項第十四點參照）。
據上論斷，應依刑事訴訟法第四百五十五條之一第一項、第三項、第三百六十九條第
一項前段、第四百五十二條、第三百零一條第一項，判決如主文。
本案經檢察官李學玨到庭執行職務。
中      華      民      國    八十九    年      一      月     十九     日
                                    台灣士林地方法院刑事第一庭
                                        審判長法  官  林  清  吉
                                              法  官  彭  幸  鳴
                                              法  官  陳  章  榮
右正本證明與原本無異。
如不服本判決，應於判決送達後十日內，向本院提出上訴狀。
                                              書記官  劉  提  幸
中      華      民      國    八十九    年      一      月     二十     日


司法院資訊處製作；財團法人民間司法改革基金會備份。
